【裁判字號】    98,易,37
【裁判日期】    980420
【裁判案由】    詐欺等
【裁判全文】
臺灣彰化地方法院刑事判決                98年度易字第37號
公  訴  人  臺灣彰化地方法院檢察署檢察官
被      告  甲○○
上列被告因詐欺等案件，經檢察官提起公訴（97年度偵緝字第
650號），本院以簡式審判程序判決如下：
    主    文
甲○○竊盜，處有期徒刑伍月，如易科罰金，以銀元參佰元即新
臺幣玖佰元折算壹日；減為有期徒刑貳月拾伍日，如易科罰金，
以銀元參佰元即新臺幣玖佰元折算壹日。
    犯罪事實
一、甲○○於民國94年8月間某日，因缺錢花用，竟意圖為自己
    不法之所有，在其位於彰化縣花壇鄉廖厝巷100號住處內，
    徒手竊取其兄長乙○○置於房間抽屜內之合作金庫商業銀行
    彰化分行提款卡1張（帳號000000000000號）得逞。得手後
    於94年8月8日及同月26日，另意圖為自己不法之所有，前往
    彰化縣彰化市○○路第七商業銀行設置之自動提款機，接續
    輸入乙○○書寫於提款卡上之密碼，提款金額新臺幣（下同
    ）3000、8000、9000、400元，使自動提款機辨識系統誤認
    其為真正持卡人，依其輸入之密碼、金額給付金額，而以此
    不正方式提款4次，共詐得2萬400元。嗣於97年8月16日上午
    8時許，乙○○於前開住處整理存摺始發現存款減少，而報
    警循線查獲。
二、案經乙○○訴由彰化縣警察局彰化分局報告臺灣彰化地方法
    院檢察署檢察官偵查起訴。
    理  由
一、按於直系血親、配偶、同財共居親屬或其他五親等內血親或
    三親等內姻親之間，犯竊盜罪章之罪者，須告訴乃論，刑法
    第324條第2項定有明文；復按告訴乃論之罪，其告訴應自得
    為告訴之人知悉犯人之時起，於六個月內為之；又告訴、告
    發，應以書狀或言詞向檢察官或司法警察官為之，刑事訴訟
    法第237條第1項、第242條第1項前段亦分別定有明文。查，
    本件告訴人乙○○前開帳戶自94年8月26日至97年8月31日止
    ，並無任何交易紀錄，有前開帳戶存款交易往來明細在卷可
    稽（參本院卷第53頁），是告訴人於警詢中陳稱因存摺內無
    多少存款，於97年8月16日上午8時許於前開住處整理存摺始
    發現存款減少等情（參警卷第7頁），應堪採信，是告訴人
    於97年8月17日提起告訴，尚未逾6個月告訴期間，本院自得
    為實體上之審理，先予敘明。
二、本件被告甲○○所犯係死刑、無期徒刑、最輕本刑為3年以
    上有期徒刑以外之罪，其於準備程序中就被訴事實為有罪之
    陳述，經告知被告簡式審判程序之旨，並聽取公訴人及被告
    之意見後，本院合議庭認為適宜而裁定由受命法官獨任進行
    簡式審判程序，合先敘明。
三、訊據被告甲○○對於上揭犯罪事實坦承不諱，核與告訴人乙
    ○○於警詢中指訴情節相符，並有彰化縣警察局彰化分局花
    壇分駐所受理各類案件紀錄表、告訴人前開帳戶自動櫃員機
    交易明細表等件在卷可稽，足認被告自白與事實相符，堪可
    採信。綜上所述，本案事證明確，被告犯行堪以認定。
四、查，被告行為後，刑法部分修正條文，業自95年7月1日起施
    行，其中：
(一)修正後刑法第2條第1項規定，已將新舊法律適用之「從新從
    輕」原則，改採「從舊從輕」原則，而此規定僅係規範行為
    後法律變更所生新舊法律比較適用之準據法，並非實體刑罰
    法律，自不生行為後法律變更之比較適用之問題，應逕行適
    用新法第2條第1項之規定，為「從舊從輕」之比較。又刑法
    條文雖經修正，但若僅屬單純之文字修飾，或將實務見解或
    法理明文化，而不涉及刑罰之輕重、構成要件之變更，或其
    他有利、不利於行為人之情形者，即無庸依刑法第2條第1項
    之規定比較新舊法，而應依一般法律適用原則，適用「裁判
    時法」處斷（最高法院95年第21次刑事庭會議決議意旨參照
    ）。
(二)被告行為後，刑法第33條第5款已有修正，修正後刑法第33
    條第5款規定「罰金：新臺幣1000元以上，以百元計算之」
    ，與修正前刑法第33條第5款規定「罰金：1元以上」不同。
    故依刑法第2條第1項前段規定，刑法第342條第1項之罪關於
    「或科或併科1000元以下罰金」之罰金刑部分，經比較新、
    舊法結果，應以被告行為時之法律即修正前刑法第33條第5
    款規定，為有利於被告。
(三)又被告行為後，罰金罰鍰提高標準條例第2條業已刪除，而
    刑法第41條第1項前段關於易科罰金之折算標準已由舊法之
    銀元100元、200元、300元修正為新臺幣1000元、2000元、
    3000元，因屬科刑規範事項之變更，其折算標準為裁判時所
    應諭知，自有就新舊法規定比較之必要，經比較新舊法結果
    ，以被告行為時之舊法較為有利於被告，是依修正後刑法第
    2條第1項前段之規定，本件應適用被告行為時之舊法即依修
    正前刑法第41條第1項前段、修正前罰金罰鍰提高標準條例
    第2條、現行法規所定貨幣單位折算新臺幣條例第2條之規定
    ，諭知以銀元300元即新臺幣900元折算1日為易科罰金之折
    算標準。
(四)被告行為後，刑法第55條關於牽連犯之規定，業已刪除，則
    被告所犯各罪，即應予以分論併罰。是比較新舊法結果，自
    以適用被告行為時之法律即修正前之刑法第55條牽連犯之規
    定，較有利於被告。
(五)綜上法律修正前、後之整體比較，揆諸前揭最高法院決議及
    修正後刑法第2條第1項之從舊從輕原則，於論罪科刑及易刑
    處分均應適用修正前之相關規定。
五、核被告所為，係犯刑法第320條第1項之竊盜罪及第339條之2
    第1項之以不正方法由自動付款設備取得他人之物罪。被告
    於數日間4次提款，時間密接、地點同一，應可認其係基於
    單一詐欺犯意所為數個舉動，為接續犯。又被告所犯前開2
    罪間，具有方法、結果之牽連關係，應依修正前之刑法第55
    條規定從一重之竊盜罪論。爰審酌被告犯罪之動機、目的、
    手段、所生危害，犯罪後雖坦承犯行，惟遲未賠償告訴人等
    一切情狀，量處如主文所示之刑，並諭知易科罰金之折算標
    準。末查，中華民國96年罪犯減刑條例第5條係就該條例施
    行前經通緝之被告或受刑人而設之規定，如係該條例施行後
    始通緝者，即不適用該條規定，法院辦理96年減刑案件應行
    注意事項第9條訂有明文（最高法院96年度臺非字第332號判
    決亦同此見解）。本件被告先經臺灣彰化地方法院檢察署於
    97年11月12日發布通緝，於97年12月8日為警緝獲；復於98
    年3月2日經本院發佈通緝，於98年3月16日為警緝獲。且被
    告本案犯罪時間，係在96年4月24日以前，是其所犯之罪，
    合於減刑條件，應依中華民國96年罪犯減刑條例第2條第1項
    第3款、第7條、第9條規定，減其宣告刑期2分之1，並諭知
    易科罰金之折算標準。
據上論斷，應依刑事訴訟法第273條之1第1項、第299條第1項前
段，刑法第2條第1項、第320條第1項、第339條之2第1項，修正
前刑法第55條、第41條第1項前段，修正前罰金罰鍰提高標準條
例第2條，現行法規所定貨幣單位折算新臺幣條例第2條，刑法施
行法第1條之1，中華民國96年罪犯減刑條例第2條第1項第3款、
第7條、第9條規定判決如主文。
本案經檢察官張聖傳到庭執行職務。
中    華    民    國    98    年    4     月    20    日
                  刑事第五庭    法  官  蔡家瑜
以上正本證明與原本無異。
如不服本判決應於收受判決後10日內向本院提出上訴書狀，並應
敘述具體理由；其未敘述上訴理由者，應於上訴期間屆滿後20日
內向本院補提理由書（均須按他造當事人之人數附繕本）「切勿
逕送上級法院」。
告訴人或被害人對於判決如有不服具備理由請求檢察官上訴者，
其上訴期間之計算係以檢察官收受判決正本之日期為準。
中    華    民    國    98    年    4     月    20    日
                                書記官  陳秀鳳
附錄論罪科刑法條：
中華民國刑法第320條第1項
意圖為自己或第三人不法之所有，而竊取他人之動產者，為竊盜
罪，處5年以下有期徒刑、拘役或5百元以下罰金。
中華民國刑法第339條之2第1項
意圖為自己或第三人不法之所有，以不正方法由自動付款設備取
得他人之物者，處3年以下有期徒刑、拘役或1萬元以下罰金。


司法院資訊處製作；財團法人民間司法改革基金會備份。
